臺灣彰化地方法院刑事判決　　　　　　 100年度訴字第1468號
公　訴　人　臺灣彰化地方法院檢察署檢察官
被　　　告　林國華
上列被告因違反毒品危害防制條例案件，經檢察官提起公訴（10
0 年度毒偵字第1966號），因被告於準備程序中為有罪之陳述，
經合議庭裁定由受命法官行簡式審判程序，本院判決如下：
    主    文
林國華施用第一級毒品，累犯，處有期徒刑壹年。
    事    實
一、林國華前因施用毒品案件，經本院裁定送觀察、勒戒執行後
    ，認有繼續施用毒品之傾向，復經本院裁定送強制戒治執行
    後，施以強制戒治滿3 個月後，其成效經評定合格，認無繼
    續戒治必要，經本院裁定停止戒治並付保護管束，至民國90
    年11月27日戒治期滿，未經撤銷保護管束，視為執行完畢，
    並由臺灣彰化地方法院檢察署檢察官以90年度毒偵字第1748
    、1749號為不起訴處分確定。其又強制戒治執行完畢釋放後
    5 年內即93年間，因施用第一級毒品案件，經臺灣高等法院
    臺中分院以94年度上訴字第80號判決判處有期徒刑1 年6 月
    確定（下稱第1 案）；再因施用第二級毒品案件，經臺灣高
    等法院臺中分院以94年度上易字第1512號判決判處有期徒刑
    6 月確定（下稱第2 案）；又因施用第一級毒品，經本院以
    94年度訴字第1871號判決判處有期徒刑8 月確定（下稱第3
    案件）；又因轉讓第一級毒品案件，經本院以94年度訴字第
    21 20 號判決判處有期徒刑1 年10月確定（下稱第4 案件）
    ，上開第2 、3 案件經臺灣高等法院臺中分院裁定各減刑為
    有期徒刑3 月、4 月，並與第4 案件合併定應執行有期徒刑
    2 年2 月，且與第1 案件接續執行，並於97年10月2 日假釋
    出監，併付保護管束，其至98年3 月2 日保護管束期滿，假
    釋未經撤銷，視為有期徒刑執行完畢。詎仍不知悔改，明知
    海洛因、甲基安非他命業經公告列為毒品危害防制條例第2
    條第2 項所列管之第一、二級毒品，不得非法持有、施用，
    竟基於施用第一級毒品海洛因及第二級毒品甲基安非他命之
    犯意，於100 年8 月16日晚上6 時許，在彰化縣鹿港鎮○○
    ○街22號1 樓友人林旭榮住處，將海洛因粉末及甲基安非他
    命一同置入玻璃管內，以燒烤吸食煙霧方式，同時施用第一
    級毒品海洛因及第二級毒品甲基安非他命1 次。嗣於100 年
    8 月17日下午4 時30分許，員警在鹿港鎮○○○街22號1 樓
    林旭榮住處執行，並查扣林旭榮所有之玻璃管等物（與本案
    無關），擔心員警採集其尿液，趁機逃跑，旋即遭員警逮捕
    ，並採集其尿液送驗，結果呈嗎啡、可待因、安非他命及甲
    基安非他命陽性反應，始查悉上情。
二、案經彰化縣警察局鹿港分局報請臺灣彰化地方法院檢察署檢
    察官偵查起訴。
    理  由
一、上揭事實，被告林國華於本院審理時坦承不諱，又於100 年
    8 月17日18時52分經員警所採集尿液送驗，結果確呈甲基安
    非他命、安非他命、可待因及嗎啡等陽性反應，此有彰化縣
    警察局鹿港分局委託檢驗尿液代號與真實姓名對照表、彰化
    縣警察局鹿港分局勘查採證同意書、詮昕科技股份有限公司
    於100 年8 月29日所出之濫用藥物尿液檢驗報告（報告編號
    00000000號）等在卷可稽，足見被告自白內容核與事實相符
    ，其自白同時施用一、二級毒品之犯行，應可採信。
二、按毒品危害防制條例於92年7 月9 日修正公布，自93年1 月
    9 日施行，其中第20條、第23條將施用毒品之刑事處遇程序
    ，區分為「初犯」及「5 年內再犯」、「5 年後再犯」。依
    其立法理由之說明：「初犯」，經觀察、勒戒或強制戒治後
    ，應為不起訴處分或不付審理之裁定；經觀察、勒戒或強制
    戒治執行完畢釋放後，「5 年內再犯」者，因其再犯率甚高
    ，原實施之觀察、勒戒及強制戒治既已無法收其實效，爰依
    法追訴或裁定交付審理。至於經觀察、勒戒或強制戒治執行
    完畢釋放後，「5 年後再犯」者，前所實施之觀察、勒戒或
    強制戒治已足以遮斷其施用毒品之毒癮，為期自新及協助其
    斷除毒癮，仍適用「初犯」規定，先經觀察、勒戒或強制戒
    治之程序。從而依修正後之規定，僅限於「初犯」及「5 年
    後再犯」二種情形，始應先經觀察、勒戒或強制戒治程序。
    倘被告於5 年內已再犯，經依法追訴處罰，縱其第3 次（或
    第3 次以上）再度施用毒品之時間，在初犯經觀察、勒戒或
    強制戒治執行完畢釋放5 年以後，已不合於「5 年後再犯」
    之規定，且因已於「5 年內再犯」，顯見其再犯率甚高，原
    實施觀察、勒戒或強制戒治，已無法收其實效，即應依該條
    例第10條處罰。至於第3 次（或第3 次以上）施用毒品之時
    間，是否宜有期間限制？以多久為適宜？則分屬刑事政策、
    專門醫學之範圍，非審判機關所能決定，有待循立法途徑解
    決（最高法院95年5 月9 日95年度第7 次刑事庭會議及97年
    9 月9 日97年度第5 次刑事庭會議決議參照）。查被告前因
    施用毒品案件，經本院裁定送觀察、勒戒執行後，認有繼續
    施用毒品之傾向，經本院裁定送強制戒治執行後，施以強制
    戒治滿3 個月後，其成效經評定合格，認無繼續戒治必要，
    經本院裁定停止戒治並付保護管束，至90年11月27日戒治期
    滿，未經撤銷保護管束，視為執行完畢，並由臺灣彰化地方
    法院檢察署檢察官以90年度毒偵字第1748、1749號為不起訴
    處分確定，其又強制戒治執行完畢釋放後5 年內即93年間，
    因施用第一級毒品案件，經臺灣高等法院臺中分院以94 年
    度上訴字第80號判決判處有期徒刑1 年6 月確定等情，此有
    臺灣彰化地方法院檢察署刑案資料查註紀錄表各1 份在卷足
    憑；是被告本件施用一、二級毒品海洛因之犯行，雖已逾第
    一次觀察、勒戒執行完畢後5 年之期間，然被告既曾於觀察
    、勒戒執行完畢5 年內再犯，並經依法追訴處罰，初已不合
    於條文所定「5 年後再犯」之要件，即與毒品危害防制條例
    第20條第3 項所定適用初犯之規定不符，揆諸首揭決議意旨
    ，本件被告已於「5 年內再犯」，甚至三犯，顯見其再犯率
    甚高，無論其「5 年內再犯」之時點係於上開修法前或後，
    亦無論其後各次施用毒品之犯行，是否已逾第一次觀察勒戒
    或強制戒治執行完畢後5 年，均毋須再重新施予觀察、勒戒
    或強制戒治之處遇程序，而應依毒品危害防制條第23條第2
    項規定，逕予訴追處罰。綜上所述，本件犯罪事證明確，被
    告前開施用一、二級毒品犯行均堪予認定，應予依法論科。
三、核被告所為，係犯毒品危害防制條例第10條第1 、2 項之施
    用第一、二級毒品罪。被告為施用毒品而持有第一、二級毒
    品，其持有之低度行為應為施用之高度行為所吸收，不另論
    罪。又被告以一行為而同時施用海洛因、甲基安非他命，觸
    犯上開2 罪，應依想像競合犯之規定，僅論以較重之施用第
    一級毒品罪。又被告有上開事實欄所載之前科紀錄，有臺灣
    高等法院被告前案紀錄表、臺灣彰化地方法院檢察署刑案資
    料查註紀錄表各1 份在卷可憑，其於有期徒刑執行完畢後，
    5 年內故意再犯本案有期徒刑以上之罪，為累犯，自應依刑
    法第47條第1 項之規定加重其刑。爰審酌被告前有施用毒品
    之不良素行，歷經觀察、勒戒及強制戒治後，仍未能徹底戒
    絕毒品，且屢經查獲，隨即再犯，顯見意志不堅，且有失政
    府制定毒品危害防制條例之立法美意，本不宜寬貸，惟念其
    施用毒品乃自戕一己之身體健康，尚未害及他人，且犯後坦
    承犯行，暨其智識程度、生活狀況等一切情狀，量處如主文
    所示之刑，以示懲戒。
據上論斷，應依刑事訴訟法第273 條之1 第1 項、第299 條第1
項前段，毒品危害防制條例第10條第1 項、第2 項，刑法第11條
前段、第47條第1 項、第55條，判決如主文。
本案經檢察官施教文到庭執行職務。
中    華    民    國  100     年    12    月    29    日
                  刑事第九庭        法    官  鮑慧忠
以上正本證明與原本無異。
如不服本判決應於收受判決後10日內向本院提出上訴書狀，並應
敘述具體理由；其未敘述上訴理由者，應於上訴期間屆滿後20日
內向本院補提理由書狀( 均須按他造當事人之人數附繕本) 「切
勿逕送上級法院」。
中    華    民    國   100    年    12    月    29    日
                                    書 記 官  林子惠
附錄本案論罪科刑法條全文：
毒品危害防制條例第10條
施用第一級毒品者，處 6 月以上 5 年以下有期徒刑。
施用第二級毒品者，處 3 年以下有期徒刑。